【裁判字號】    90,上易,1674
【裁判日期】    901122
【裁判案由】    竊盜
【裁判全文】
臺灣高等法院臺南分院刑事判決           九十年度上易字第一六七四號      Ｃ
      上  訴  人  台灣雲林地方法院檢察署檢察官
      被      告  甲  ○  ○
右上訴人因被告竊盜案件，不服中華民國九十年八月卅一日台灣雲林地方法院九十年
度易字第五七○號第一審判決（起訴案號：臺灣雲林地方法院檢察署八十九年度偵字
第四八二八號、第五三三一號），提起上訴，本院判決如左：
      主      文
原判決撤銷。
甲○○連續竊盜，處有期徒刑伍月，如易科罰金，以參佰元折算壹日。緩刑貳年。
      事      實
一、甲○○為泰山氣體股份有限公司（下稱泰山公司）負責載送氣體鋼瓶員工，基於
    意圖為泰山公司不法所有概括犯意，於民國（下同）八十九年十月四日某時，在
    雲林縣麥寮鄉六輕發電廠工地回收鋼瓶時，將長銘氣體股份有限公司（下稱長銘
    公司）所有氧氣鋼瓶一只（約值新台幣三千五百元），以泰山公司所有鐵樂士噴
    漆，塗蓋長銘公司原有記號，再利用「泰山」及數字模型，以噴寫「泰山６３５
    ５」字樣方式，破壞長銘公司所有編號６６１８氧氣鋼瓶管領力，進而建立泰山
    公司不法所有管領狀態，以此方式竊得氧氣鋼瓶一只。嗣甲○○復承前揭概括犯
    意，於八十九年十月十一日上午十時許，駕駛３Ｆ─一五二號大貨車，至上址回
    收鋼瓶時，見長銘公司所有乙炔鋼瓶三只、氧氣鋼瓶四只，無人看管，乃趁長銘
    公司員工不注意，又以噴漆方式，塗蓋乙炔鋼瓶三只、氧氣鋼瓶一只於長銘公司
    原有標記，著手破壞長銘公司持有狀態，正擬繼續在鋼瓶噴上泰山公司字樣，以
    建立泰山公司不法所有之際，適家銘氣體行送貨員賴啟瑞經過發現，乃出言勸阻
    ，並通知長銘公司員工黃青林到場，甲○○迫於無奈，始停止其竊盜行為而不遂
    。嗣甲○○於八十九年月廿一日下午三時許，在雲林縣麥寮鄉台塑六輕發電廠Ｂ
    套西邊，為警查獲，並扣得林和銘前於八十九年十月四日，以噴寫「泰山６３５
    ５」字樣，所竊取原長銘公司所有編號６６１８氧氣鋼瓶一只在案。
二、案經長銘公司告訴及雲林縣警察局台西分局報請台灣雲林地方法院檢察署檢察官
    偵查起訴。
      理      由
一、訊據被告供承於右揭時地，以噴漆塗改原長銘公司所有鋼瓶記號，改噴泰山公司
    字樣之事實。惟矢口否認有竊盜犯行，辯稱：伊因誤認鋼瓶係國慶工程股份有限
    公司（下稱國慶公司）要送給泰山公司，始噴漆占有云云。經查：
  (一)被告先後在右揭地點，於八十九年十月四日，將長銘公司所有氧氣鋼瓶一只，及
    於八十九年十月十一日，將長銘公司所有乙炔鋼瓶三只及氧氣鋼瓶一只，以泰山
    公司所有鐵樂士噴漆，分別將噴上橘色及黑色油漆，藉以覆蓋鋼瓶上長銘公司原
    有標記等情，業據被告供承不諱（詳原審卷十七頁），核與家銘氣體行送貨員賴
    啟瑞，及長銘公司員工黃青林於偵查中證述情節相符（詳偵查卷卅七、八一頁背
    面），並有長銘公司所有鋼瓶遭被告噴漆照片十三張在卷可佐（詳警卷七、八頁
    ，四八二八號偵查卷十二、十三頁、原審卷卅四、卅五頁），足徵被告確著手以
    噴漆方式，破壞長銘公司對鋼瓶持有狀態。又長銘公司於八十九年十月廿一日發
    現，被告前於八十九年十月四日噴印「泰山６３５５」氧氣鋼瓶一只，被告係以
    黑漆噴蓋長銘公司原有記號，並藉由噴印「泰山６３５５」字樣，建立泰山公司
    對該氧氣鋼瓶不法所有管領狀態，且該鋼瓶被告供承係其載回泰山公司整理噴漆
    （詳警卷五頁背面），足見該「６３５５」氧氣鋼瓶一只，已為被告竊盜得手。
  (二)至被告辯稱誤認鋼瓶係他人所贈云云。然依被告於偵審中所供：長銘公司鋼瓶與
    伊公司鋼瓶不同，自外觀即可看出；因六輕廠工地守門員會檢查，伊要將長銘公
    司鋼瓶，噴成泰山公司名稱，始能把鋼瓶帶出工地等語（詳偵查卷卅九頁背面、
    原審卷十五、廿七頁）。被告既明知鋼瓶均非泰山公司所有，為將鋼瓶順利帶回
    其所屬公司，故意塗改鋼瓶外觀噴漆顏色及長銘公司原有記號，以建立泰山公司
    對於該鋼瓶占有監督權限，其有為泰山公司不法所有意圖甚明。且國慶公司六輕
    工地助理工程師兼監工廖永裕，於偵查中否認授意被告甲○○或泰山公司擅取長
    銘公司鋼瓶，足認被告辯稱係因國慶公司將鋼瓶擺置回收處，致其誤認係國慶公
    司欲贈予泰山公司云云，乃卸責之詞，不足採信。本件事證明確，被告犯行，堪
    以認定。
二、核被告所為，係犯刑法第三百二十條第一項竊盜罪及第三百二十條第三項、第一
    項竊盜未遂罪。被告先後二次竊盜犯行（一次既遂、一次未遂），時間緊接，手
    段相同，且所犯構成要件相同，顯係基於概括犯意反覆為之，為連續犯，應依刑
    法第五十六條規定，論以竊盜既遂罪，並依法加重其刑。
三、原審以被告罪證明確，因予論罪科刑，固非無見；惟刑事審判之量刑，在於實現
    刑罰權之分配的正義，故法院對有罪被告科刑，應符合罪刑相當原則，使罰當其
    罪，以契合人民法律感情。此所以刑法第五十七條明定科刑時應審酌一切情狀，
    尤應注意該條所列各款事項，以為科刑輕重之標準。本件依被告供述，其所屬公
    司打噴漆、鋼印均在公司內施作（詳原審卷廿六頁），則被告於載運鋼瓶之際攜
    帶噴漆及字模，顯有隨時準備竊盜犯意，且被告明知其所噴漆鋼瓶係長銘公司所
    有，未獲授權而取人之物，犯後竟強詞矯飾係誤認他人贈與始噴漆云云，足見被
    告犯後態度非佳，原審未予審酌，遽予量處有期徒刑三月輕刑，尚非妥適。檢察
    官上訴意旨，認原審量刑過輕，非無理由，自應由本院將原判決撤銷改判。爰審
    酌被告生活狀況、品行、智識程度、犯罪動機、目地、犯罪手段及所生危害，及
    所圖不法利益係為其任職公司而為，非圖己利，暨被告犯後態度非佳等一切情狀
    ，量處如主文第二項所示之刑，併諭知所處徒刑，如易科罰金，以三百元折算一
    日之標準，以資懲儆。次按刑法第四十一條規定，已於九十年一月十二日經修正
    公布為「犯最重本刑為五年以下有期徒刑之罪，而受六月以下有期徒刑或拘役之
    宣告，因身體、教育、職業或家庭之關係或其他正當事由，執行顯有困難者，得
    以一元以上三元以下折算一日，易科罰金」施行。本件被告犯罪行為，在前述修
    法之前，被告犯罪後法律變更，比較新舊法，以新法對被告有利，自應適用修正
    後刑法第四十一條第一項前段規定，就被告所處徒刑，諭知易科罰金之折算標準
    ，併此敘明。末查被告前未曾受有期徒刑以上刑之宣告，有台灣高等法院被告全
    國前案紀錄表各一份在卷可按，其因一時失慮，致罹法典，而被告有正當職業，
    經此教訓，當知警惕，信無再犯之虞，本院因認所宣告之刑，以暫不執行為適當
    ，爰併予宣告緩刑二年，以啟自新。
據上論斷，應依刑事訴訟法第三百六十九條第一項前段、第三百六十四條、第二百九
十九條第一項前段，刑法二條第一項前段、第五十六條、第三百二十條第一項、修正
後刑法第四十一條第一項前段、第七十四條第一款，罰金罰鍰提高標準條例第一條前
段、第二條，判決如主文。
本案經檢察官李傳來到庭執行職務。
中    華    民    國      九十      年      十一      月      二十二    日
                                  臺灣高等法院臺南分院刑事第五庭
                                      審判長法官  茆    臺    雲
                                            法官  蔡    長    林
                                            法官  董    武    全
右正本證明與原本無異。
不得上訴。
                                      法院書記官  黃    全    忠
中    華    民    國      九十      年      十一      月     二十七     日
附錄法條：
刑法第三百二十條第一、三項
意圖為自己或第三人不法之所有，而竊取他人之動產者，處五年以下有期徒刑、拘役
或五百元以下罰金。
前二項之未遂犯罰之。


司法院資訊處製作；財團法人民間司法改革基金會備份。
